【裁判字號】    90,自,253
【裁判日期】    920606
【裁判案由】    侵占
【裁判全文】
臺灣士林地方法院刑事判決                            九十年度自字第二五三號
    自  訴  人  丁○○
    被      告  丙○○
                戊○○
右列被告因侵占案件，經自訴人起自訴，本院判決如左：
    主  文
丙○○、戊○○均無罪。
    理  由
一、自訴意旨略以：被告戊○○與被告丙○○於民國九十年七月十二日至臺北市○○
    區○○街一段二九五號向自訴人丁○○購買車號三Ｃ─二一四二號自小客車，雙
    方言明試用三天，豈知被告將車開走後即去向不明，避不見面，係將該車侵占，
    因認被告二人涉有侵占罪嫌等語。
二、按犯罪事實應依證據認定之，無證據不得推定其犯罪事實；又不能證明被告犯罪
    者，應諭知無罪之判決，現行刑事訴訟法第一百五十四條、第三百零一條第一項
    定有明文。
三、訊據被告二人堅決否認涉有侵占罪嫌，被告戊○○辯稱伊只是介紹被告丙○○去
    買車，取車時伊並沒去，對於被告丙○○與自訴人間之糾紛並不清楚等語，被告
    丙○○辯稱伊係向甲○○買車，並未與自訴人洽談，該車號三Ｃ─二一四二號自
    小客車當初講好為新台幣（下同）十五萬元，可以分期付款，伊第一次試車時有
    說要改顏色，價格也與甲○○談好，後來伊出國，就說回國再牽車，伊出國回來
    後，在牽車前幾天，伊曾給付車款五萬元給甲○○，後來過一個多月又付二萬元
    給自訴人，當時車子在中和壞掉，伊叫自訴人把車牽回去修理，後來因伊去大陸
    ，所以把車借給乙○○，結果該車被自訴人收回去，伊是欠一部份車款，但並不
    是侵占等語。經查：（一）被告戊○○所辯伊只是介紹被告丙○○找甲○○買車
    ，後來被告丙○○取車時伊並沒有跟去，該車糾紛與其無關等情，核與共同被告
    丙○○供稱伊第一次是與被告戊○○去，當時在場人是姓田的，第二次是伊從大
    陸回來後去的，這次是去牽車子，但戊○○沒去等語相符，又證人甲○○亦證稱
    當時是被告戊○○介紹被告丙○○來買車，第一次是被告戊○○帶被告丙○○來
    ，第二次是被告丙○○自己一個人來，第一次所講內容是分期付車款，車款為十
    五萬元，那輛車是在第二次來的時候被被告丙○○開走等語，足認被告戊○○所
    辯為可採，該車號三Ｃ─二一四二號自小客車並非被告戊○○所開走，亦無證據
    足認被告戊○○有持有該車之事實，自難認其涉有變更持有為所有意思侵占該車
    之犯行。（二）該車號三Ｃ─二一四二號自小客車係於九十年十二月十四日在台
    北市○○路四二三巷被自訴人找到，當時由被告丙○○之友人乙○○駕駛，該車
    係被告丙○○交予乙○○，當天由乙○○將車交予自訴人等情，業據證人乙○○
    到庭證述在卷，並有收據乙張及台北市政府警察局北投分局九十一年六月三日北
    市警投分刑字第０九一六一六九六二００號函在卷可稽。（三）自訴人雖於自訴
    狀中指稱被告丙○○於九十年七月十二日至臺北市○○區○○街一段二九五號向
    其購買車號三Ｃ─二一四二號自小客車，雙方言明試用三天，但被告將車開走後
    即去向不明，避不見面，係將該車侵占等語，然自訴人於九十一年三月二十一日
    本院調查時則稱被告丙○○於九十年七月間來店中買車，第一次試車時說車子有
    毛病，伊將車送修，修理費近三萬元，伊說被告付二萬元即可，被告丙○○有給
    伊一張一萬九千八百元之支票與現金二百元，之後又說要試車，結果車子開走後
    就沒有再回來等語，又於九十一年五月十七日本院調查時陳稱伊與被告間尚未談
    成價錢，所以本件買賣尚未完成，被告也沒有付錢給伊，只有付二萬元修理費，
    至九十一年十一月十三日本院調查時又改稱車價是十五萬元沒錯，被告丙○○開
    走時是說要試車，但錢沒有給伊，後來因為車子有問題，就開來修理，因為修理
    要二萬多元，所以被告丙○○才拿一萬九千八百元支票及現金二百元給伊等語，
    自訴人對於該車是否已談成車款十五萬元之買賣？被告丙○○究竟是第一次開去
    試車即去向不明？或是修完車後第二次開去才去向不明？等等事實，自訴人之陳
    述前後並不一致。再者，被告丙○○若非已經買下該車，何以要支付二萬元之修
    理費？就此自訴人之陳述亦與社會常情不符，顯然有所疑問。（四）事實上，證
    人即自訴人之外甥甲○○於九十二年四月二十四日到庭證稱是被告戊○○介紹被
    告丙○○來買車，第一次是被告戊○○帶被告丙○○來，第二次是被告丙○○自
    己一個人來，第一次所講內容是分期付車款，車款為十五萬元，那輛車是在第二
    次來的時候被被告丙○○開走等語，足認被告丙○○第一次到車行時已經談好買
    賣，車價是十五萬元，自訴人所稱買賣未談成云云，並非事實。至於被告丙○○
    辯稱伊第一次試車時有說要改顏色，後來伊有先付五萬元給證人甲○○，過一個
    月又付二萬元給自訴人，當時車子壞在中和，伊叫自訴人來牽回去修，伊已付七
    萬元等情，查證人甲○○證稱被告丙○○只有給伊二萬多元，是烤漆的錢，與自
    訴人收到的二萬元並不是同一筆錢等語，其金額雖與被告丙○○所供之七萬元不
    同，但自訴人之車行至少有收到被告丙○○所付之四萬多元之事實，應可確定。
    又自訴人陳稱被告將車子牽走後確實有拋錨好幾次沒錯，該二萬元（支票及現金
    二百元）是車子拋錨之修理費，不是車款，給伊之地點是中和，那一次是水箱壞
    ，伊去看時並沒有把車牽回去，至於電池壞掉那次，伊沒有把車牽回去，是帶電
    池去換等語，是依自訴人所陳，被告丙○○將該車開走之後，在外面曾有水箱壞
    掉與電池壞掉各一次，前後至少有兩次都找自訴人出去幫其處理，實際上自訴人
    亦千里迢迢從北投趕到中和去幫被告丙○○處理車子，足見自訴人所稱被告丙○○是試車三日云云，並非事實，又自訴人稱被告丙○○將車開走後就去向不明避
    不見面云云，亦與事實不符，自訴人所指被告丙○○之犯行顯然已經難以證明。
    更進一步言之，被告丙○○既然同意以十五萬元買下該車，並支付部分之款項，
    自訴人讓被告丙○○將車開走之際，該動產應已交付，自難認為被告丙○○當時
    只是單純持有該車而已。是以，依自訴人前揭舉證，被告丙○○所為尚非符合侵
    占罪之構成要件。
四、綜上所述，自訴人所提證據尚不足以積極證明被告犯有侵占罪，依罪疑惟輕之原
    則，本院應為被告二人無罪判決之諭知。
據上論斷，應依刑事訴訟法第三百四十三條、第三百零一條第一項，判決如主文。
中      華      民      國      九十二      年      六      月    六    日
                                      臺灣士林地方法院刑事第一庭
                                          法  官  高  愈  杰
右正本證明與原本無異。
如不服本判決，應於判決送達後十日內，向本院提出上訴狀。
                                          書記官  蘇  彥  宇
中      華      民      國      九十二      年      六      月    十    日


司法院資訊處製作；財團法人民間司法改革基金會備份。
